臺灣高等法院高雄分院民事判決　　　　　　91年度上字第54號
上　訴　人　乙○○
　　　　　　　　　　　弄7號
訴訟代理人　吳剛魁律師
被上訴人　　台灣糖業股份有限公司
法定代理人　甲○○
訴訟代理人　李明益律師
訴訟代理人　啟夫律師
上列當事人間請求給付買賣價金事件，上訴人對於中華民國90年
12 月27 日臺灣高雄地方法院89年度訴字第562 號第一審判決提
起上訴，本院於94年4月13日辯論終結，判決如下：
    主  文
原判決關於命上訴人給付滯納金每日超過新台幣伍佰壹拾伍元部
分廢棄。
上開廢棄部分，被上訴人在第一審之訴駁回。
其餘上訴駁回。
第二審訴訟費用由上訴人負擔。
　　事實及理由
一、被上訴人之法定代理人已於民國（下同）94年2 月22日變更
    為甲○○，有經濟部函影本一紙在卷可參，茲甲○○已具狀
    聲明承受訴訟，應予准許，合先明。
二、被上訴人起訴主張：上訴人於86年4 月13日向被上訴人購買
    坐落高雄縣橋頭鄉○○段1501之17、1501之21、1501之22、
    1501之32、1502、1502之1 、1502之4 、1502之9 、1502之
    10等9 筆地號土地上興建「橋隆商城」編號C1建物及基地，
    約定總價金為新台幣（下同）676 萬元。又上開建物之外部
    飾面業已完成，並已取得使用執照，依兩造所訂立之房地預
    定買賣契約書（原審卷一第8 至15頁，下稱系爭買賣契約書
    ）第5 條約定，上訴人自應繳付第4 期款20萬元及第5 期款
    22 萬 元，然迭經被上訴人高雄廠通知仍未繳付上開款項。
    上開建物業已建造完成，被上訴人公司數次通知上訴人辦理
    交屋手續，上訴人亦置之不理。依契約書第6 條第1 項約定
    ，上訴人應給付被上訴人尾款計515 萬元。上訴人經被上訴
    人催告仍未給付上開第4 期、第5 期及尾款，被上訴人自得
    請求上訴人給付該筆金額，及自最後一次通知交屋期限即88
    年11月23日之翌日起至清償日止，按年息利率百分之五計算
    之利息。又依契約書第5 條第4 款、第6 條第1 款及第12條
    第1 款之約定，上訴人須依應付金額每日加計萬分之5 給付
    被上訴人滯納金即2,575 元。為此爰依請求上訴人給付上開
    價金、利息及滯納金。
三、上訴人則以：(一)被上訴人未提供上訴人充分審閱契約之期間
    ，系爭買賣契約書第1 條及房屋訂購單附帶約定第5 點之記
    載，亦屬且對消費者顯失公平且有違誠信原則之定型化條款
    ，該條款應為無效，不生拘束力，依消費者保護法施行細則
    第11條之規定，系爭買賣契約不成立。且系爭買賣契約就買
    賣標的物部分之條款亦為無效，兩造就系爭買賣契約必要之
    點並無合致之意思表示，契約亦未成立。(二)被上訴人明知系
    爭建物使用分區為住宅區，竟隱瞞佯稱得作為商業用途，使
    上訴人誤信得作為商業性使用，始訂購系爭房屋作為產後護
    理中心使用。且被上訴人故意不告知系爭房屋規劃之初係設
    計為3 樓半或3 樓又3 分之1 房屋，甚且一再廣告註明為「
    四樓透天店鋪」，現場模型亦為「4 樓透天」，顯屬詐欺。
    又系爭房屋之防火間隔係屬公共設施之一部，被上訴人在銷
    售廣告中及建造完成後均將防火間隔區隔成各戶後花園，顯
    有詐欺消費者之行為，上訴人詐欺而為意思表示，亦依民法
    第92條之規定撤銷系爭買賣契約。(三)上訴人向被上訴人購買
    系爭建物，被上訴人應依廣告所載地坪23.61 坪辦理所有權
    移轉登記，惟系爭建物地坪僅12.13 坪，建坪僅56.07 平方
    公尺，明顯低於廣告之內容，係屬無法補正之瑕疵，且建物
    本身存有多項重大瑕疵，依民法第359 條之規定及民法不完
    全給付類推適用同法第256 條之規定，解除系爭買賣契約等
    語，資為抗辯。
四、原審法院判決上訴人應給付被上訴人515 萬元，並按日給付
    被上訴人新台幣2,575 元之滯納金，駁回被上訴人其餘之訴
    。上訴人不服提起上訴，請求：(一)原判決不利於上訴人之部
    分廢棄。(二)前廢棄部分，被上訴人在第一審之訴駁回。被上
    訴人則請求駁回上訴。
五、兩造不爭執之事項：上訴人於86年4 月13日向被上訴人訂購
    坐落高雄縣橋頭鄉○○段1501之17、1501之21、1501之
    22、1501之32、1502、1502之1 、1502之4 、1502之9 、
    1502之10等9 筆地號土地上所興建之「橋隆商城」編號C1建
    物暨基地，約定價金為676 萬元。上開建物興建完成取得使
    用執照後，經被上訴人通知上訴人繳付第4 期款、第5 期款
    分別為20萬元、22萬元，並通知上訴人辦理交屋手續及繳交
    尾款473 萬元，共計515 萬元，迄未據上訴人繳付。
六、本院判斷：
  (一)被上訴人是否未提供上訴人充分之契約審視期間？又兩造就
    系爭買賣契約之標的物是否意思表示合致？
    1.依消費者保護法第5 條之規定，企業經營者「應致力充實
      消費資訊，提供消費者運用，俾能採取正確合理之消費行
      為」，是審閱機會之合理給予，自係企業經營者之法定義
      務，從而若企業經營者在未給予消費者充分審閱契約之情
      形下，消費者於訂約之後始知契約內容對其不利，自係對
      消費者「顯失公平」，依消費者保護法第12條第1 項規定
      固仍可認該條款為無效。然而，企業經營者倘已給予消費
      者合理審閱契約之機會，即無上開顯失公平之情形，自無
      契約條款無效之問題。查系爭買賣契約書係被上訴人在公
      開銷售「橋隆商城」前已預先擬定，並於86年3 月7 日公
      開銷售時，公告有關系爭建物在內之「橋隆商城」房地預
      售之文件等情，有該公告乙份（原審卷一第97頁）在卷可
      稽，堪信屬實。依該公告第10條所載，有關訂購須知、平
      面圖、房地出售面積分算與售價表、繳款明細表『房地預
      售買賣契約書』（即系爭買賣契約書）、建造執照等相關
      文件均於被上訴人接待展示中心展示，消費者可逕向被上
      訴人接待中心洽詢索閱，衡情被上訴人既欲將「橋隆商城
      」房地出售，為吸引消費者前來購買，自不可能一方面公
      告消費者可洽詢索閱上開文件資料，一方面卻不提供任何
      資料供消費者索閱，足認被上訴人與上訴人簽立系爭買賣
      契約前，已先公告包括『房地預售買賣契約書』在內等相
      關文件資料供消費者前來審閱。又上訴人於86年3 月21日
      簽立付定切結書乙紙交付予被上訴乙節，為上訴人所不爭
      執，並有該付定切結書乙紙（原審卷一第98頁）在卷可參
      ，依上開附定切結書內容記載「台糖公司銷售『橋隆商城
      』128 戶業於銷售前先行公開訂購須知、房屋預定買賣契
      約書、建造執照（含施工圖說）及相關銷售文件『五天以
      上』，並提供審（索）閱及說明；本人就承購標的及上開
      文件內容確已充份瞭解……」，另依系爭買賣契約（原審
      卷一第9 頁）第1 條關於契約審閱約定：「乙方（即被上
      訴人）已於『房屋銷售前5 日』公開展示本契約並提供審
      閱，經甲方（即上訴人）充分審閱與認知，雙方合意訂定
      本契約。」足見兩造於訂約前，被上訴人確已提供上訴人
      5 日以上之期間審閱系爭買賣契約書之機會，且上訴人對
      系爭買賣契約已有充分之認知始簽立系爭買賣契約書，顯
      見被上訴人確已提供合理審閱期間予上訴人審閱系爭買賣
      契約書。雖證人吳明宏、蔡明富、黃和全、董豫治、王甫
      白、唐再隆、黎瑞明、蔡曜城等於證稱：被上訴人有預售
      廣告看板，在銷售中心工地附近至接待中心只看到平面圖
      ，付定金後沒有拿到訂購房子之資料等語（本院卷二第
      136-137 頁）。惟兩造於訂約前被上訴人已提供上訴人5
      日以上之審閱系爭買賣契約書之機會，已如前述，上開證
      人僅證述至接待中心只看到廣告看板或平面圖，尚不足證
      明上訴人於簽訂系爭房屋預定買賣契約書前，被上訴人未
      提供合理審閱期間予上訴人審閱買賣契約書。是上訴人主
      張於簽立系爭買賣契約書前，被上訴人未給予其審閱買賣
      契約書之機會，依消費者保護法施行細則第11條第1 項、
      第2 項規定，系爭買賣契約應不成立等語，要無可採。
    2.再定型化契約中之條款違反誠信原則，對消費者顯失公平
      者，無效，消費者保護法第12條第1 項固定有明文。然民
      法第153 條第1 項、第2 項前段亦規定，當事人互相意思
      表示一致者，無論其為明示或默示，契約即為成立；當事
      人對於必要之點，意思一致者，推定其契約為成立。又依
      民法第98條之規定，解釋意思表示，應探求當事人之真意
      ，不得拘泥於所用之辭句。經查，兩造於系爭買賣契約書
      第18條已約定「本契約之附件視為本契約之一部分……」
      等語，則依系爭買賣契約附件二中之房地出售面積分算與
      售價明細表所示，上訴人買受之系爭建物所包含之公共設
      施面積為16.07 平方公尺，且明細表註一中亦已載明「公
      共設施面積係包括增設之法定車位、各機電空間及公共梯
      間。各戶分攤公設面積：（總公設2291.51 平方公尺×各
      戶建物面積/128總建物面積）」等語，足證系爭買賣契約
      中就公共設施之面積及所含項目皆詳細記載，是上訴人辯
      稱該買賣契約並未載明公共設施之面積及所含項目，已顯
      失公平，依上開法條規定應屬無效云云，亦不足採。兩造
      既已就公共設施之面積有意思表示之合致，揆諸上開說明
      ，買賣契約即已成立並生效。上訴人所辯系買賣契約不成
      立云云，並不可採。
  (二)上訴人是否因被上訴人之詐欺而為系爭買賣契約之意思表示
    ，亦即誤信系爭建物使用區分得作為商業用途，系爭買賣標
    的物之地坪為如廣告所載之23.61 坪、系爭建物為「四樓透
    天店鋪」、系爭房屋之防火間隔係屬各住戶之私有面積，而
    得依民法第92條之規定，撤銷系爭買賣契約之意思表示？經
    查：
    1.商業用途性方面：
      被上訴人銷售系爭建物，於「橋隆商城」廣告單上所附載
      之平面圖已明確標明：1 樓店鋪；2 樓客廳、餐廳、陽台
      、廚房；3 樓主臥室、陽台；4 樓露台、臥室，有該廣告
      單之平面圖在卷可稽（原審卷二第21、170 頁），且系爭
      買賣契約書第2 條第1 項約定：「土地：座落高雄縣橋頭
      鄉○○段1501之17、1507之21、1501之22、1501之32、
      1502、1502之1 、1502之4 、1502之9 、1502之10等9 筆
      地號土地（屬都市計畫『住宅區』建築用地），……規劃
      興建地上4 層地下1 層『店舖住宅』128 戶，……」，同
      條第3 項：「車位：甲方（即上訴人）同時購買本『店鋪
      賣契約在卷可證，又系爭建物之建造執照、使用執照及系
      爭建物所有權狀亦分別載明系爭建物第1 層之用途為店鋪
      ，2 層以上為住宅，系爭建物「住商用」，有該建造執照
      、使用執照及系爭建物所有權狀各乙紙（原審卷一第
      100-102 頁）附卷足憑，足見系爭建物係可供住商用。又
      依上訴人於原審所提出之高雄縣政府建設局89年6 月8 日
      89建局管字第DA010669號函稱：「……三、有關五金行、
      診所、藥局、家具店、唱片行、錄影帶出租店、燈飾店須
      班、可設施貳樓惟應先辦理使用執照用途變更核可後辦理
      。四、如座落於商業區則以上申請項目可申請之」等語，
      （原審卷一第276 頁），足見「橋隆商城」之建物確可供
      作商業使用，僅部分商業受限制或須經變更核可，並非全
      然無法為商業性利用，上訴人主張系爭建物坐落「基地」
      係「住宅區」，不能作為商業用云云，自不足取。另上訴
      人主張系爭建物1 樓部份大約僅10坪而已，此一狹小的地
      方無法開設產後護理之家、老人安養之家、小說漫畫出租
      店、錄影帶出租店、或自助餐使用等云云。惟上訴人於購
      買系爭建物就其所欲經營之行業，並未成為雙方買賣之要
      件，購買系爭「橋隆商城」之人，其購買之目的及所欲經
      營行業均不相同，尚難要求被上訴人於廣告時即須註明何
      者行業得經營，何者行業不得經營，故不得因被上訴人於
      銷售廣告時使用「商城」二字，即認定「橋隆商城」之建
      物得經營任何行業。至於系爭建物1 樓坪數之大小，上訴
      人於購買時即已知悉其面積坪數，該坪數能經營何行業，
      上訴人應了然於心，亦難事後因1 樓坪數過小，無法經營
      其所欲經營之行業，即認被上訴人有詐欺行為，是上訴人
      主張被上訴人係詐欺行為云云，為不足採。
    2.4樓透天部分：
      查依系爭建物之平面圖所示（原審卷二第21、170 頁），
      4 樓之部分有相當範圍係屬「露台」，該平面圖顯已說明
      4 樓部分並非全然為密閉空間建築，又該平面圖係以相當
      篇幅且明顯之圖樣表示，自難認廣告單係表示系爭建物4
      樓部分亦屬全然密閉空間，是縱然被上訴人於廣告單表明
      系爭建物為「正透天四樓」，惟既附有平面圖說明，當不
      致使上訴人誤認4 樓部分亦為全然密閉之樓層，參以行政
      院公平交易委員會於90年1 月8 日致檢舉人及被上訴人函
      稱：系爭建物4 樓有露台設計，確為4 樓等情，有該函在
      卷可參（原審卷二第274 頁），準此，尚難謂被上訴人有
      詐欺之行為，故上訴人主張被上訴人於廣告單表示系爭建
      物為「正透天四樓」，實際上4 樓有相當範圍係屬露台，
      被上訴人顯有詐欺行為云云，核不足採。
    3.土地建物面積方面：
      廣告圖就地坪之範圍並未加以界定，應探討當事人之真意
      。本件房地預定買賣契約書第2 條第1 項載明：「……甲
      方（即上訴人）應持有之土地面積之計算係依各戶銷售面
      積（含車位、車道面積）與總銷售面積之比例大小『共同
      持分』而得，但上開土地實際移轉面積依地政機關分割後
      登載之地號與面積為準，如有誤差雙方同意互不找補」，
      上訴人就上開契約約定內容亦不爭執，由上足徵兩造已明
      白合意上訴人持有之土地面積係依該戶銷售面積（含車位
      車道面積，計242.93平方公尺）與總銷售面積（計
      34,006.47 平方公尺）之比例大小共同持分依此計算，兩
      造約定上訴人所買受之土地持分，折合面積為78.06 平方
      公尺，而依地政機關之登載，上訴人可持有土地持分之折
      合面積為77.7平方公尺（10877 ㎡（基地面積）×
      242.93㎡/34006.47 ㎡=77.7 ㎡，兩者皆採共同持分登記
      方式，是被上訴人實際可移轉土地持分所折合之面積與契
      約約定之面積、廣告面積尚無不符。而房屋面積之計算，
      除主建物外，尚包括附屬建物及共同使用部分之分擔，亦
      即登記面積之243.16平方公尺〔168.22㎡（主建物）
      +16.90 ㎡ （附屬建物）+76/10000 ×7637.04 ㎡（共同
      使用部分）〕，甚且超過契約約定之242.93平方公尺，更
      未有上訴人所指面積短少等情，是被上訴人已依債之本旨
      提出給付，而上訴人對該買賣契約書之真正亦不爭執，自
      應受契約內容之拘束，故上訴人以系爭建物面積短少，係
      受詐欺云云，顯非實在。
    4.防火間隔作為私有空間出售方面：
      依「橋隆商城」總配置圖顯示，各建物後面歸劃為私有空
      間，且建物現況亦係以磚造圍成圍牆等情，為兩造所不爭
      執，準此，現況確符合兩造簽立系爭買賣契約時所規劃設
      計之情形，是縱如上訴人所主張上開私有空間原應為防火
      間隔屬實，亦僅係被上訴人規劃不當，何況依建築技術規
      則施工篇第110 條第1 款規定，系爭建物需留設防火間隔
      ，則此防火間隔之留設成本本應由購買者即上訴人負擔，
      是被上訴人將之一併出售予上訴人，難認被上訴人有詐欺
      之行為，故上訴人主張被上訴人將留設防火間隔之空間劃
      為私人空間，並售予消費者，顯有詐欺行為云云，尚難採
      信。
    5.基地位置不實部分：
      「橋隆商城」之西邊有條40米省道，而系爭建物所面臨之
      6 米通路有鋪設柏油路直通省道等情，為兩造所不爭執，
      並有系爭買賣契約書之附件（一）之總配置圖乙份在卷可
      證（原審卷一第15頁背面），被上訴人於廣告上係稱『西
      臨』而非『緊臨』高雄橋頭40米省道，故縱如上訴人所稱
      系爭「橋隆商城」面對省道第1 排之房屋距離省道尚有一
      段長約10餘公尺左右之空地，係第3 人所有云云屬實，亦
      與被上訴人廣告之所稱之『西臨』相符，難謂被上訴人有
      何詐欺行為。參以一般消費者購買不動產之慣例會到現場
      勘察環境及地理位置，縱廣告資訊未臻明確，亦不難得知
      所欲購買建物之相關位置，上訴人主張系爭「橋隆商城」
      面對省道第1 排之房屋距離省道尚有一段長約10餘公尺左
      右之空地，係第3 人所有，縱已徵收，亦未必保證將來一
      定開發做為道路，被上訴人有詐欺行為云云，不足採信。
    6.消極隱匿事實部分：
      系爭買賣契約第2 條第2 項及第18條分別載明：「本戶房
      屋位於前開基地內編號C1棟……面積含主建物、附屬建物
      及共同使用部分之分攤……。」、「本契約之附件視為本
      契約之一部分……」，有被上訴人所提出之系爭買賣契約
      書暨附件乙份足憑。依該附件2 中之房地出售面積分算與
      售價明細表所示，業已針對主建物面積、附屬建物面積、
      共同部分面積、車位面積分別詳細記載，是上訴人認被上
      訴人未將主建物面積、附屬建物面積、共同部分面積、車
      位面積分別詳細記載係故意隱匿重要事實，顯非可採。
  (三)上訴得否以系爭建物之地坪是否與兩造約定不符，且建物本
    身有瑕疵為由，解除買賣契約？或主張同時履行抗辯。
    1.系爭建物之地坪是否與兩造約定不符？
      買賣契約第2 條第1 項已約定「……甲方（即上訴人）應
      持有之土地面積之計算係依各戶銷售面積（含車位、車道
      面積）與總銷售面積之比例大小『共同持分』而得，但上
      開土地實際移轉面積依地政機關分割後登載之地號與面積
      為準，如有誤差雙方同意互不找補」等語，而上訴人已審
      閱該契約內容，亦已如前所述，可見兩造已就上述移轉所
      有權之方式已有意思表示之合致，此亦構成本件買賣契約
      約定之一部。又查，上訴人應有部分之計算係按戶銷售面
      積（含車位車道面積，計242.93平方公尺）與總銷售面積
      （計34006.47平方公尺）之比例，計算上訴人可持有之土
      地面積為77.7平方公尺（約23.5坪，10877 ㎡（基地面積
      ）×242.93㎡/34006.47 ㎡=77.7 ㎡），而房屋面積之計
      算，除主建物外，尚包括附屬建物及共同使用部分之分擔
      ，亦即登記面積之243.16平方公尺〔168.22㎡（主建物）
      +16.90㎡（附屬建物）+76/10000 ×7637.04 ㎡（共同使
      用部分）〕，此又與被上訴人所欲提出辦理移轉登記之面
      積相符。是以被上訴人按兩造約定契約內容依債之本旨提
      出給付，系爭買賣標的物並無何地坪短少之瑕疵可言。雖
      上訴人辯稱系爭建物廣告內容載明地坪為23.61 坪，被上
      訴人應將面積之土地移轉登記予上訴人云云。惟按消費者
      保護法第22條係指兩造於契約磋商期間，對於未明文約定
      之事項，參考企業經營者所發送廣告之內容，該廣告之內
      容方成為出賣人所負最低義務之要求言，倘兩造已明文對
      某些事項進行約定，非得以廣告來左右當事人契約之約定
      內容。兩造已就系爭建物約定上訴人應持有之土地面積係
      依各戶銷售面積（含車位、車道面積）與總銷售面積之比
      例大小計算而得，且係採共同持分登記方式，且房屋面積
      之計算除主建物外尚包含附屬建物及共同使用部分之分攤
      ，則兩造已約定系爭買賣標的物中基地部分具體應移轉面
      積之計算方式，則所謂「地坪」之意涵，已由兩造在銷售
      廣告後所訂立買賣契約中之約定加以具體化，自無由捨買
      賣契約之具體約定，而以前廣告所泛稱之「地坪」，推翻
      買賣契約之具體約定內容。故上訴人辯稱系爭建物有地坪
      短少之瑕疵，得依民法第359 條及同法第256 條之規定解
      除契約云云，自非可採。
    2.建物瑕疵部分：
      系爭建物之瑕疵，兩造合意以同為購買橋隆商城之建物引
      發之糾紛由原法院另案89年度訴字第464 號事件送請國立
      成功大學（下稱成大）及本院90年度上字第80號事件送請
      台灣省土木技師公會（下稱省土木公會）鑑定之爭點為據
      （本院卷一第166 頁，本院卷二第95、117 頁）被上訴人
      於準備程序終結後，提出自行委請國立屏東科技大學鑑定
      之鑑定報告書，上訴人抗辯係私文書且非合意鑑定單位，
      本院不予審酌，茲就上述兩單位就有關系爭建物（含公共
    甲、成大鑑定（鑑定報告影本附本院卷二第55至74頁）
      緊急供電系統（配線、配管）符合「各類場所消防設備
      地下室用戶排水設備「油脂截流器確實按圖設置，而清
        潔口與存水彎部分在數量上確有不足」，惟數量有所不
        足尚不致影響居家安全。
      地下室出口附近之牆壁，確有表面龜裂與修補之痕跡，
        現場無滲漏水之情況發生。
      防火區電動鐵捲門工程設施施工「依據原設計圖說表示
        ，單線圖EBIA，EBIB等盤負載側均設有接地，符合規定
        」。
      雨水排水管與污水排水管「依據原設計圖說W-17、W22-
        35所示，1-RF各層陽台地板落水頭與雨水立管銜接排放
        ，2F陽台洗衣排水管與污水管銜接下行至筏基，1F及3F
        均採雨污水分流設計，其設計均符合當時法規之規定。
        浴室排水設備單位「依建築技術規則建築設備篇第2 章
        第32條規定，排水管徑換算設備單位關係來看，其設備
        單位如下：大便器-100mm4 單位、洗臉盆-500mm2 單位
        、淋浴-500mm3 單位，總共9
        位，符合規定」。
      地板（花崗石）材質，認「現場為天然花崗石」。
      電動鐵捲門工程設計施工認「管路現場無法以非破壞性
        方式檢測以何種材質配管，依據原設計圖說為PVC 管設
        計，符合規定」。
      管路試壓認「所提瑕疵內容，經水壓試驗得知，受壓值
        15KG與受壓時間超過兩個小時，均符合規定」。
      配電箱配置認「經與原設計圖說比對得知，原設計線
        5.5 mm，適用30A 以下之電流，銅接地導線為2.0mm ，
        在適用電壓範圍內，符合規定」。
      弱電線路配置施工品質認「弱電管配置施工不良，為施
        工階段之現象，目前難以評斷；是否有積水在管路中，
        目前亦無法評斷；弱電線路確有被水泥渣黏附之現象，
        但是沒有侵蝕或是破壞的情況發生，初步判斷應無使用
        上之問題」。
      化糞管設計認「排糞管尺寸為4 英吋，與原設計圖說相
        符」。
      浴室排氣管徑設計認「依建築技術規則規定廁所應設有
        開向戶外可直接通風之窗戶，該戶之浴廁屬於設有自然
        通風之空間，機械通風設備為輔助之用，在安全與通風
        上應無問題」。
    乙、台灣省土木公會鑑定（鑑定報告書第7至64頁，外放）
      (1)緊急供電系統配線及配管認地下室中央管理室緊急供電
        系統線路，僅使用HIV1.6mm耐燃線，而未使用耐燃線，
        違反各類場所消防安全設備設置標準第195 條。其修復
        方法為抽換。
      (2)上訴人所有編號C1房屋，其4 樓頂版具01.-0.15mm裂隙
        面積約佔30% ，前廳頂版具輕微滲漏痕跡及脫漆，該裂
        隙須加以「修復」。上開裂縫寬度0.1-0.4mm 以下部分
        ，可用環氧樹脂（EPOXY）予 以填補。
      (3)上訴人所有編號61號車位，其前方車道寬度符合竣工圖
        上設計寬度。南北入口車道部分，北入口上、下車道寬
        度均為5.04公尺，不足5.5 公尺，概因車道兩側均設置
        緣石；南入口車道寬度5.46公尺，不足4 公分，亦因車
        道兩側均設置緣石。上述若去除車道兩側緣石，則車道
        寬度均可符合竣工圖及建築規則之要求。
      (4)分界牆設計認牆之厚度為12公分，而埋管分別為8.89公
        分至5 公分，因已大於牆厚3 分之1 ，違反建築技術規
        則構造編第360 條第1 款規定。牆內埋管最大為8.89
        公分，大於規定之5 公分，違反建築技術規則構造編第
        360 條第1 款規定。管與管之間距最大值為4.5 公分，
        遠低於規定之3 倍管徑之15公分以上，違反建築技術規
        則構造編第360 條第1 款規定。由於最大管徑8.89公分
        ，加上管壁厚兩側計0.6 公分，合計為9.49公分，而牆
        厚僅12公分，保護層厚度，依據建築技術規則第374 條
        之規定為1.5 公分，牆體屬雙筋排列，其排筋為1.3 公
        分，兩排計2.6 公分，即牆內兩側鋼筋內淨距僅6.4 公
        分。由上述兩相比較，得知埋管處之牆體必無法排筋。
        由於管件均已埋入自地下室至頂樓之牆體內，此瑕疵無
        法修復。
      (5)鋼筋施工部分認鋼筋保護層違反建築技術規則建築構造
        編第374 條部分，經會同兩造隨機抽驗22處，計9 處合
        格，13處不合格，不合格率達59.09%。鋼筋組立部分：
        圍束區範圍，符合施工規範。箍筋直徑，符合建築
        技術規則建築構造編第372 條規定。圍束區箍筋間距
        ，施工結果最大間距15公分，與設計圖規定之10公分不
        符。鋼筋灣勾，緊密箍筋施工結果為90度灣勾，不符
        端拆除檢驗，故無鑑定結果。上述不合格部分，除另補
        強外，屬本體性無法改善之瑕疵。
      (6)水塔頂與天花板之距離認水塔頂與天花板之距離低於
        70cm。而本項於設計圖中並未顯示任何資料，且相關法
        規亦無明確規範值，故不屬違規範圍。
      (7)各戶住宅地下室排水系統認地下室淨高度部分並無瑕疵
        。排水系統貫穿各戶地下室防火牆，未予1 米不燃材料
        配置部分，經查驗結果，其原施工結果及已改善部分，
        均屬瑕疵，確實違反建築技術規則第29條第8 款之規定
        。另各戶自宅地下室污廢水排水系統，未設置存水灣及
        清潔口，該部分瑕疵屬於可改善之瑕疵。
      (8)雨排水管部分認合乎規定。
      (9)磁磚、壁磚部分認上訴人所有建物自1 樓至頂樓，採全
        面性檢查其地磚、壁磚及磁磚因施工不當造成空洞化之
        實際數量，其查驗結果為：40×40cm地磚拱脫數量計76
        塊、20×25cm壁磚拱脫數量計120 塊、20×20cm地磚拱
        脫數量計78塊、合計總塊數為274 塊，面積21.28 平方
        公尺。另查驗各戶分界牆表面結果，每戶頂層之分界牆
        及陽台前牆均發生全面性乾縮裂縫，其裂縫寬度介於
        0.1-0.8mm 。上述瑕疵均屬可改善修復項目。
      (10)基地高程部分，認基地高程未按圖施工，致有地下室淨
        高度不足之瑕疵，為不可改善項目。
    3.按買賣因物有瑕疵，而出賣人依前5 條之規定，應負擔保
      之責者，買受人得解除其契約，或請求減少價金。但依情
      形，解除契約顯失公平者，買受人僅得請求減少價金。民
      法第359 條定有明文。惟查由上所述，系爭建物基地，被
      上訴人按兩造約定之契約內容辦理移轉登記之面積並無短
      少之瑕疵，另系爭建物工程分別經成大及省土木公會鑑定
      結果，部分符合設計圖說標準，而分界牆設計部分，上訴
      人自承該分界牆之功能，不是主結構承重牆壁（本院卷三
      第135 頁），是雖該分界牆設計有違反技術規則，自不影
      響結構安全。又鋼筋施工部分，關於鋼筋保護層，乃隨機
      抽驗，雖有部分不合格，及鋼筋組立部分不符設計圖規定
      ，惟均不能證明有影響整體房屋之結構安全。其他部分瑕
      疵，均非重大，不致影響居家生活之便利與安全，上訴人
      以此為由，表示解除買賣契約，顯失公平，不予准許。又
      按民法第256 條規定，債權人於有第226 條之情形時，得
      解除其契約。而同法第227 條規定，因可歸責於債務人之
      事由，致為不完全給付者，債權人得依關於給付遲延或給
      付不能之規定行使其權利。另買賣因物有瑕疵，而出賣人
      依前5 條之規定，應負擔保之責者，買受人得解除其契約
      ，或請求減少價金。但依情形，解除契約顯失公平者，買
      受人僅得請求減少價金，民法第359 條固亦定有明文。系
      爭建物部分雖有瑕疵而可修繕，但上訴人並未定期間請求
      被上訴人改善，自不能依民法第256 條不完全給付之規定
      ，主張解除系爭買賣契約。又民法第359 條乃各種債之特
      別規定在房屋之買賣，價值甚鉅時，如解約顯失公平時，
      基於民法359 條立法之特別考量，此情形下，物之瑕疵擔
      保責任的特別規定，應排除部分債務不履行的規定，優先
      於民法第256 條通則規定予以適用。系爭建物雖有部分無
      法改善之瑕疵，惟該瑕疵，並不影響建物結構及上訴人居
      家之安全，而被上訴人耗費心力規劃斥資興建系爭房屋，
      若准解除買賣契約，對被上訴人顯失公平，上訴人據此主
      張被上訴人不完全給付，依民法第226 條、256 條規定解
      除系爭買賣契約，亦屬不應准許。再依系爭買賣契約第15
      條關於保固責任約定（原審卷一第13頁背面）上訴人可於
      保固期間內要求被上訴人改善，茲既無上訴人要求被上訴
      人改善而被上訴人不為改善之情形，則上訴人尚不得主張
      同時履行抗辯。
  (四)依兩造簽立之系爭買契約書第12條第1款約定：「甲方（即
    上訴人）未依第5條、第6條規付款，其逾期部分，甲方須依
    應付金額每日加計萬分之5滯納金於補交時一併繳清．．．
    。」，且上訴人就被上訴人依約所得請求之滯納金不爭執，
    惟查，上開滯納金之性質係違約金，違約金之約定過者，法
    院得酌減之，本件上訴人拒絕繳納系爭買賣價款及辦理交屋
    手續，致被上訴人受有管理費、土地成本等損害，本院參酌
    被上訴人因上訴人遲延給付之金額為515萬元被上訴人無法
    運用該資金之損害，及被上訴人為較大之經濟企業體，而上
    訴人則為經濟上較弱勢之承購人等情，認滯納金應按約定之
    滯納金5 分之1 即515 元（5,150,000 ×0.0005×0.2）計
    算為適當，被上訴人逾此請求之滯納金為無理由。
七、綜上所述，上訴人抗辯系爭買賣契約不成立或撤銷被詐欺之
    系爭買賣契約或解除系爭買賣契約或主張同時履行抗辯，核
    均無據，故兩造間之系爭買賣契約仍有效存在（本院按：上
    訴人於本件未行使減少價金之請求；見本院卷(二)第95頁），
    被上訴人依據買賣契約之約定請求上訴人給付，在515 萬元
    及按日給付被上訴人515 元範圍內，為有理由，應予准許。
    逾此所為之請求，為無理由。就上開應准許部分，原審為上
    訴人敗訴之判決，核無違誤，上訴意旨求予廢棄為無理由，
    應予駁回。就上開不應准許部分，原審為上訴人敗訴之判決
    ，自有未合，上訴意旨就該部分求予廢棄為有理由，爰廢棄
    改判如主文第2 項所示。
據上論結，本件上訴為一部有理由，一部無理由，依民事訴訟法
第449條第1項、第450條、第78條，判決如主文。
中　　華　　民　　國　　94　　年　　4　　月　　 27　　日
　　　　　   　　　　　　   民事第六庭
  　　　　　　　　　　　　  　　審判長法官　許明進
　　　　　      　　　　　　　　法　　　官　謝肅珍
　　　　　　　　    　　　　　　法　　　官　張明振
以上正本證明與原本無異。
如對本判決上訴，須於判決送達後20日內向本院提出上訴狀，其
未表明上訴理由者，應於上訴後20日內向本院提出上訴理由書（
均須按他造當事人之人數附繕本）。上訴時應提出委任律師或具
有律師資格之人之委任狀，並依附註條文規定辦理。
中　　華　　民　　國　　94　　年　　4 　　月　　29　　日
　　　　　　　　　 　 　　　　　書  記  官　彭筱瑗
附註：
民事訴訟法第466條之1：
對於第二審判決上訴，上訴人應委任律師為訴訟代理人，但上訴
人或其法定代理人具有律師資格者，不在此限。
上訴人之配偶、3 親等內之血親、2 親等內之姻親，或上訴人為
法人、中央或地方機關時，其所屬專任人員具有律師資格並經法
院認為適當者，亦得為第三審訴訟代理人。第1 項但書及第2 項
情形，應於提起上訴或委任時釋明之。
                                           ＦＡ
